臺灣高等法院刑事判決
111年度交上易字第50號
上  訴  人  
即  被  告  陳瑀芝


上列上訴人即被告因過失傷害案件，不服臺灣桃園地方法院110
年度審交易字第263號，中華民國110年12月9日第一審判決（起
訴案號：臺灣桃園地方檢察署110年度調偵字第378號、第418號
），提起上訴，本院判決如下：
    主  文
上訴駁回。
陳瑀芝緩刑貳年，並應於緩刑期間內，向公庫支付新臺幣陸萬元
。
    事實及理由
一、按民國110年6月16日修正公布、同月18日施行之刑事訴訟法
    第348條規定「（第1項）上訴得對於判決之一部為之。（第
    2項）對於判決之一部上訴者，其有關係之部分，視為亦已
    上訴。但有關係之部分為無罪、免訴或不受理者，不在此限
    。(第3項）上訴得明示僅就判決之刑、沒收或保安處分一部
    為之」。本案係於上開規定修正施行後之111年2月16日繫屬
    本院，有本院收文戳章在卷可稽（見本院卷第3頁），是本
    案上訴之效力及範圍，即應依現行刑事訴訟法第348條之規
    定判斷。又本件僅被告陳瑀芝針對原審之量刑提起上訴（見
    本院卷第41頁、第42頁、第64頁），故本院以經原審認定之
    事實及論罪為基礎，僅就原審量刑部分進行審理，合先敘明
    。
二、原審認定之事實：
    被告於109年4月18日下午3時42分許，駕駛車牌號碼0000-00
    自用小客車沿桃園市中壢區龍昌路180巷往東行駛，行至龍
    昌路180巷與龍昌路交岔路口擬左轉往龍昌路行駛時，本應
    注意汽車行近未劃設行人穿越道之交岔路口，遇有行人穿越
    道路時，無論有無交通指揮人員指揮或號誌指示，應暫停讓
    行人先行通過，而依當時天候晴、日間自然光線、柏油路面
    、路面乾燥且無缺陷、無障礙物、視距良好等，並無不能注
    意之情事，竟疏未注意，即貿然左轉，適告訴人吳金奎步行
    行至上開交岔路口，並擬穿越該交岔路口往龍昌路180巷前
    進，因閃避不及，遭被告所駕車輛撞擊右腳，並因而受有右
    側足部開放性傷口之初期照護、右腳開放性傷口、右側第五
    蹠骨移位開放性骨折之初期照護、右側第五蹠骨移位開放性
    骨折術後傷口癒合不佳等傷害。
三、原審之論罪：
  ㈠核被告所為，係犯刑法第284條前段之過失傷害罪。
  ㈡被告於車禍發生後，在偵查機關尚未發覺肇事者前，於處理
    員警前往現場時，當場承認為肇事人，自首而接受裁判，係
    對於未經發覺之罪自首而受裁判，爰依刑法第62條前段之規
    定，減輕其刑。
四、被告上訴意旨略以：被告坦承犯行，案發當下有報警、叫救
    護車，也有至醫院探視告訴人，之前排調解時也有到場，是
    告訴人家屬都沒有到，原審量刑過重，請求從輕量刑等語。
五、上訴駁回及諭知緩刑之理由：
　㈠按量刑之輕重，係屬事實審法院得依職權自由裁量之事項，
    苟已斟酌刑法第57條各款所列情狀，而未逾越法定刑度，不
    得遽指為違法（最高法院72年台上字第6696號判決意旨參照
    ）。且法院對於被告為刑罰裁量時，必須以行為人之罪責為
    依據，而選擇與罪責程度相當之刑罰種類，並確定與罪責程
    度相稱之刑度。縱使基於目的性之考量，認定有犯罪預防之
    必要，而必須加重裁量時，亦僅得在罪責相當性之範圍內加
    重，不宜單純為強調刑罰之威嚇功能，而從重超越罪責程度
    為裁判，務求「罪刑相當」。且在同一犯罪事實與情節，如
    別無其他加重或減輕之原因，下級審量定之刑，亦無過重或
    失輕之不當情形，則上級審法院對下級審法院之職權行使，
    原則上應予尊重（最高法院85年度台上字第2446號判決意旨
    參照）。
　㈡原審以被告罪證明確，符合自首要件予以減輕其刑，並審酌
    被告疏未注意車前狀況，暨行經未劃設行人穿越道之交岔路
    口，遇有告訴人穿越道路時，未暫停讓告訴人先行通過之過
    失情節非輕，因而致告訴人受有上揭程度之傷害，又未與告
    訴人家屬達成和解，殊值非難，兼衡其犯後坦承犯行之態度
    、告訴人所受傷害程度，及其智識程度、現職為汽車業務、
    家庭經濟狀況等一切情狀，就被告所為犯行量處有期徒刑4
    月，如易科罰金，以新臺幣（下同）1000元折算1日，已詳
    予斟酌刑法第57條各款所列情形，且具體說明量刑之理由，
    核無逾越法定刑度，或濫用自由裁量權限之違法或不當之情
    事。是被告猶執前詞提起上訴，請求從輕量刑，並無理由，
    應予駁回。
  ㈢惟被告前未曾因故意犯罪受有期徒刑以上刑之宣告，此有本
    院被告前案紀錄表乙件附卷可佐（見本院卷第25頁），其因
    一時過失，致罹刑典，犯後已坦承犯行，並願意與告訴人家
    屬商談和解事宜，惜因告訴人家屬經通知均未到庭，始無法
    達成和解，尚難據此認其犯後態度不佳，兼衡被告自陳目前
    已離婚，除前夫每月支付2萬元外，是自己扶養3名年齡分別
    為高三、小五、小三之子女，並有房屋尚在貸款中之家庭經
    濟生活狀況（見本院卷第67頁），本院認其所受刑之宣告以
    暫不執行為適當，爰依刑法第74條第1項第1款之規定，併宣
    告緩刑2年，以啟自新。惟為督促其記取教訓，明瞭所為非
    是，爰依刑法第74條第2項第4款之規定，命其於緩刑期間內
    ，向公庫支付6萬元。至被告倘未遵期履行前開負擔且情節
    重大，足認原宣告之緩刑難收其預期效果，而有執行刑罰之
    必要者，本院自得依刑法第75條之1第1項第4款之規定，撤
    銷其緩刑宣告，附此敘明。
據上論斷，應依刑事訴訟法第368條，判決如主文。
本案經檢察官李承陶提起公訴，檢察官侯名皇到庭執行職務。
中　　華　　民　　國　　111 　年　　5 　　月　　25　　日
                  刑事第四庭  審判長法　官  陳筱珮
                                    法　官  吳元曜
                                    法　官  羅郁婷
以上正本證明與原本無異。
不得上訴。
                                    書記官  蔡易霖
中　　華　　民　　國　　111 　年　　5 　　月　　26　　日
附錄：本案論罪科刑法條全文
中華民國刑法第284條
因過失傷害人者，處 1 年以下有期徒刑、拘役或 10 萬元以下
罰金；致重傷者，處 3 年以下有期徒刑、拘役或 30 萬元以下
罰金。